【裁判字號】    97,交抗,1539
【裁判日期】    971124
【裁判案由】    違反道路交通管理處罰條例
【裁判全文】
臺灣高等法院交通事件裁定            97年度交抗字第1539號
抗  告  人
即受處分人 甲○○
                   現另案於臺灣嘉義監獄執行中
上列抗告人因違反道路交通管理處罰條例案件，不服臺灣臺北地
方法院97年度交聲字第1911號，中華民國97年8月27日第一審裁
定（原處分字號：交通部公路總局臺北區監理所板橋監理站於中
華民國97年7月14日板監裁字第裁41－Ｃ00000000號），提起抗
告，本院裁定如下：
    主  文
原裁定撤銷，發回台灣台北地方法院。
    理  由
一、原裁定意旨略以：本件受處分人甲○○，於民國96年6月26
    日1時分許，飲酒後騎乘車號GAG-898號重型機車，於臺北縣
    新店市○○路157號前，為臺北縣政府警察局新店分局執勤
    員警攔檢，經測試其吐氣所含酒精濃度為每公升0.88毫克等
    情，為受處分人坦承不諱；又受處分人因前開公共危險案件
    ，經原審新店簡易庭於96年10月15日以96年度店交簡字第
    617號判決判處有期徒刑六月確定之情，原處分機關乃依道
    路交通管理處罰條例第35條第1項第1款（漏載第24條第1項
    第2款）、違反道路交通管理事件統一裁罰基準表等規定，
    於97年07月14日裁處異議人吊扣駕駛執照12個月及施以道路
    安全講習（裁決書上原有記載罰鍰新臺幣45, 000元，嗣經
    原處分機關予以刪除，並加蓋校正章），自無不當。又受處
    分人經由他處得知原處分內容，並於法定期間內聲明異議，
    堪認原處分業已送達受處分人，本件異議為無理由，應予駁
    回等語。
二、抗告意旨略以：（一）本案相關通知書因抗告人服刑中，並
    未合法送達，抗告人因酒駕在監服刑，原審原處分機關無視
    原裁決書未經合法送達，本件應向監所送達始為適法。（二
    ）原裁決書一次裁決產生四種處分，聲明異議狀請求撤銷原
    處分，原裁定因認定主文第一項處分罰鍰處分已刪除而草率
    認定原處分合法，但原處分於違反法條欄處又記載罰鍰45,0
    00元，第二項主文處又記載無依據罰緩45,000元，而至今原
    處分機關網站上仍記載抗告人因酒駕罰鍰45,000元，原處分
    機關更正有疑義。（三）原裁定認為刑事監禁處分與吊扣駕
    照處分得予併罰，並不公允。本件抗告人已因酒駕服刑1 年
    4個月，如何駕車? 吊扣等相關處分根本沒有必要且重複處
    罰。按刑罰的監禁罰責原已產生1年4個月吊扣駕照無法駕車
    的效果，行政機關再吊扣處分未免重複處罰。又96年7月11
    日舉發，原處分遲逾一年始寄出，未免疏失。刻意待抗告服
    刑中，無法主張權利才對其做出處分。（四）原處分命抗告
    人繳交駕照之等處分，抗告人在監服刑實事上無法依該處分
    而作為。又裁決書主文二、三、四所載抗告人應於97年8月
    13日吊扣期日起繳交駕照等，並記載「罰鍰45,000元」等除
    無依據外亦涉及一事二罰，因為45,000元罰鍰依據為何? 再
    者，原處分機關通知駕照繳回乙事，抗告人在監中根本無法
    繳回，依抗告身處獄中根本無法依原處分主文作為，顯見原
    處分機關主文處分，係抗告人無法履行，已屬無據；原處分
    又加重處罰，更屬無據。又按程序上其通知繳回通知根本未
    送達抗告人? 原處分及原審處斷未免草率。整件處分程序及
    實體錯誤百出求予撤銷。（五）原處分錯誤並未因其於處分
    書上更正而獲更正，且原處分已漏列重要處分法條，依行政
    程序法屬重大瑕疵，無法因原審司法機關裁定而補正，為程
    序正義應予撤銷原處分。原處分機關就利用混淆，仍然登載
    處分抗告人45,000元罰鍰，不值得鼓勵。原審已發現原裁定
    漏列法條，已屬重大瑕疵，非原審有權補充。請求撤銷原裁
    定及處分云云。
三、按處理違反道路交通管理事件，有關文書送達之程序，依行
    政程序法之規定，違反道路交通管理事件統一裁罰基準及處
    理細則第5條定有明文。而依行政程序法第89條規定：對於
    在監所人為送達者，應囑託該監所長官為之。本件抗告人辯
    稱抗告人因在監服刑，本案裁決書及相關通知書均未合法送
    達等語，經查，抗告人因公共危險二罪，經定應執行有期徒
    刑8月，又因公共危險罪，應執行有期徒刑6月，二者接續執
    行，合計1年2月，自96年11月21日開始執行，應執行至98年
    1月20日，有本院前案紀錄表、出入監簡列表及抗告人所提
    台灣嘉義監獄受刑人在監執行證明書可稽，而本件原裁決書
    係於97年7月16日，對抗告人之戶籍址即台北縣新店市○○
    路120巷4弄4號2樓為送達，由抗告人之父親林願在收受，有
    原裁決書送達證書附於原審可稽（見原審卷第13頁），是原
    裁決書送達時，抗告人係在監服刑，依上開行政程序法第89
    條之規定，原裁決書是否合法送達抗告人即有疑義，原審裁
    定認抗告人經由他處得知原處分內容，並於法定期間內聲明
    異議，堪認原處分業已送達受處分人等語，顯與上開規定未
    合，且裁決書是否合法送達，攸關是否對受處分人發生效力
    ，是原審所為之裁定是否妥適，尚有再斟酌之餘地，抗告人
    執此指摘原裁定不當，非無理由，自應由本院將原審裁定撤
    銷，發回原審法院更為妥適裁定，以求適法。
據上論斷，應依道路交通案件處理辦法第26條，刑事訴訟法第41
3條前段，裁定如主文。
中    華    民    國    97    年    11    月    24    日
                  刑事第六庭審判長法  官  林堭儀
                                  法  官  張明松
                                  法  官  吳淑惠
以上正本證明與原本無異。
不得再抗告。
                                  書記官  陳雅加
中    華    民    國    97    年    11    月    25    日


司法院資訊處製作；財團法人民間司法改革基金會備份。
